# 关于合同履约成本与销售费用

提问人：BIRL2049 时间：2021-04-26 08:05:03
我们单位正处于ipo申报过程，会计师认为我们的销售费用（合同约定由我方承担；控制权转移时点在客户取得商品并验收确认时）应当计入营业成本。根据是《企业会计准则-第 14 号收入》应用指南第四部分“关于收入的确认”的第二节“识别合同中的单项履约义务”中提到的，“在企业向客户销售商品的同时，约定企业需要将商品运送至客户指定的地点的情况下，企业需要根据相关商品的控制权转移时点判断该运输活动是否构成单项履约义务。通常情况下，控制权转移给客户之前发生的运输活动不构成单项履约义务，而只是企业为了履行合同而从事的活动，相关成本应当作为合同履约成本”。 据此，会计师认为这部分费用属于为完成销售活动而发生的必不可少的、且能够通过销售收入的实现得以回收的支出，因此应当应当计入营业成本；又援引财政部关于运输服务的案例分析，认为支出发生在控制权转移之前，不属于单向履约义务，应当按合同履约成本核算。 我也仔细看了看准则和应用指南第六部分“关于合同成本”中对合同履约成本的定义，“合同履约成本”被认为是一项资产，盖因它首先满足资产的定义（增加了用以履约的资源，且预计可回收），同时又与合同紧密相关（与当前或预期取得的合同直接相关）。在此之前，坦率说我并没有对这个新增科目的概念作过多的思考，而是一直认为该科目设置是为了承袭原建造合同项下的“工程施工”。因为应用指南在第三个部分“关于应设置的相关会计科目和主要账务处理”中，提及的“合同履约成本”可以设置的二级科目主要是“服务成本”和“工程施工”；在谈及合同履约成本确认条件时，认为“仅因该合同而发生的其他成本包括（用列举的方式）支付给分包商的成本、机械使用费、设计和技术援助费用、施工现场二次搬运费、生产工具和用具使用费、检验试验费、工程定位复测费、工程点交费用、场地清理费等”。从二级科目设置和确认条件的列举情形看，似乎都在强调本科目的适用场景应当是提供劳务而非销售商品。 从基本准则的角度看，第三十五条第一款规定，“企业为生产产品、提供劳务等发生的可归属于产品成本、劳务成本等的费用，应当在确认产品销售收入、劳务收入等时，将已销售产品、已提供劳务的成本等计入当期损益”。换言之，在基本准则的层面，认为成本是对象化的费用，成本的结转需要保持与收入的配比原则。这也是一直以来我的理解，即产品成本反映商品本身的价值，而营业成本则是该部分价值在实现经济利益流入时与收入的配比。 从整个会计准则体系看，基本准则毫无疑问居于统御和指导地位。基本准则第三条规定，“企业会计准则包括基本准则和具体准则，具体准则的制定应当遵循本准则”。因此，无论应用指南是否包含于准则体系，它都不应当与基本准则的指导原则和精神发生冲突，这是规范性文件的效力位阶的基本原则。 回到第 14 号准则及应用指南层面，如果一定要将销售费用通过合同履约成本归集并转入营业成本，那么我只能理解为新准则对营业成本的内涵作出了扩大解释。传统意义上的营业成本反映的是对象化的费用，即商品价值与收入的配比，而新准则将“对象化”扩张修正为了“合同化”，即营业成本反映的是特定合同项下全部可资本化的费用与收入的配比；可资本化的费用（比如与合同直接相关的销售费用）通过收入的实现得以回收。如果这样的理解正确，这样的修订是否与基本准则指导精神相冲突，这样做又有什么意义呢？ 始终没有很能够转过弯来，向陈版主和各位同行请教，希望大家能不吝赐教！谢谢！

回答人：chenyiwei
1 、新准则与原准则相比，更强调合同在会计处理中的作用，以及履约义务作为最小核算单元的地位，因此履约成本认定的“合同化”是符合这一变化趋势的。
2 、这一变化也不能认为与基本准则存在突出、明显的矛盾。不应对基本准则中的条款给出过于狭义的解读。